最高法院刑事判決　　　　　　　　　 110年度台上字第5969號
上　訴　人　侯孝宏




選任辯護人　曾郁榮律師
　　　　　　施懿哲律師
上列上訴人因違反毒品危害防制條例案件，不服臺灣高等法院中
華民國110年8月26日第二審判決（109 年度上訴字第4343號，起
訴案號：臺灣桃園地方檢察署108年度偵字第32092號），提起上
訴，本院判決如下：
    主  文
上訴駁回。
    理  由
按刑事訴訟法第377 條規定：上訴於第三審法院，非以判決違背
法令為理由，不得為之。是提起第三審上訴，應以原判決違背法
令為理由，係屬法定要件。如果上訴理由書狀並未依據卷內訴訟
資料，具體指摘原判決不適用何種法則或如何適用不當，或所指
摘原判決違法情事，顯與法律規定得為第三審上訴理由之違法情
形，不相適合時，均應認其上訴為違背法律上之程式，予以駁回
。
本件原判決關於上訴人侯孝宏部分，維持第一審依想像競合犯之
例，從一重論處上訴人共同犯修正前毒品危害防制條例第4條第2
項之運輸第二級毒品罪刑（係以一行為觸犯共同運輸第二級毒品
罪、共同犯修正前毒品危害防制條例第4條第3項之運輸第三級毒
品罪、私運管制物品進口罪，處有期徒刑15年），並為沒收（銷
燬）宣告之判決，駁回上訴人在第二審之上訴，已分別詳敘其調
查證據之結果及證據取捨並認定事實之理由；所為論斷，均有卷
存證據資料可資覆按。
上訴人之上訴意旨略稱：
上訴人如要從馬來西亞運送毒品來臺，大可在該國直接改裝螺
  絲釘打頭機（下稱打頭機）運回，無庸先在臺改造機器。又上
  訴人前曾長期在中國大陸工作，多次至寮國、泰國等地出售打
  頭機，再於民國108年9月及同年11月至馬來西亞檳城兜售機器
  ，並無異常，亦無證據可證上訴人在馬來西亞有與綽號「阿發
  」之成年男子接洽，何況原審係認定打頭機是出口至馬來西亞
  吉隆坡，兩地相距約350 公里，原審徒以上訴人去馬來西亞，
  即為其不利之認定，有違常情且速斷。
上訴人被查獲時理應使勁脫逃，方符運輸大量毒品之人之正常
  狀況，然依法務部調查局桃園市調查處（下稱桃園市調處）緝
  毒組組長卓聖化就查獲上訴人之現場狀況於原審時證稱：「侯
  孝宏很配合，先確認他是否是侯孝宏，他說他是侯孝宏。我有
  問他上手為誰？他馬上就講是張王杰……」等語。可證上訴人
  主觀上應不知機器內藏有大量毒品。
上訴人自106 年間即在均懋螺絲工業有限公司工作，參以黃朝
  勤於桃園市調處之證詞，以及上訴人前曾與廣將五金企業社（
  下稱廣將企業）合作出售製冰機，上訴人不惟有正當職業，且
  確以出售機器為副業，則上訴人辯稱其係受張王杰委託加工及
  出口機器等語，即符常理。況上訴人無前科，亦無負債或吸食
  毒品，本案受張王杰委託修理機器僅有新臺幣（下同）5、6萬
  元工錢，非屬厚利，應無運輸毒品之犯罪動機，原審未審究上
  訴人有何犯罪動機或犯罪報酬，逕認上訴人有本案犯行，有違
  經驗法則。
上訴人並無向不認識張王杰之黃朝勤、吳秋勳夫婦交代打頭機
  係受張王杰所託而進口之必要。而上訴人既係受張王杰委託以
  公司名義進口打頭機，則上訴人委請廣將企業協助進口，由廣
  將企業收受再運送至張王杰承租之倉庫，與常理無違。倘上訴
  人明知扣案打頭機內藏有毒品，且與「阿發」、張王杰有犯意
  聯絡，或利用張王杰作為犯罪計畫之一部，則於委任廣將企業
  收受扣案之打頭機後，只要指示張王杰自行去承租之倉庫收受
  廣將企業送來之打頭機即可，應無需自行前往而導致暴露行蹤
  ，也不可能將張王杰所承租倉庫之遙控器交予黃朝勤，任由黃
  朝勤或他人進出藏有毒品倉庫之理，足證上訴人確實不知打頭
  機內藏有毒品。原審認定有違民間商業習慣及社會通常之經驗
  法則。
張王杰於偵審均證述「阿發」係於108 年10月、11月間臨時起
  意與其討論運輸毒品事宜，而上訴人係於同年7 月製作並以張
  王杰名義出口本案打頭機，其如何能預見「阿發」與張王杰於
  同年10月、11月間臨時起意以該打頭機夾藏毒品回臺？亦無任
  何積極證據證明上訴人主觀上確屬知悉本案打頭機內部夾藏毒
  品。原判決遽謂上訴人製作、出口本案打頭機，顯然明知係供
  運毒等語，自嫌率斷。
依證人林彥辰之證詞以觀，打頭機並非其專業，其證詞憑信性
  尚嫌不足。又原審將扣案之打頭機送交財團法人中華工商研究
  院（下稱工商研究院）勘驗結果，認為夾層如未配合有導油設
  施，於滿油時恐將造成運作上會有困難，然僅稱有運作困難，
  並非無法運作，況上訴人係依客戶張王杰之需求、指示而製造
  ，有無運作困難，非上訴人所得置喙。另調查局為取得夾藏在
  內之毒品，已破壞該打頭機，僅憑設計圖鑑定，並未實際電測
  ，能否遽謂該打頭機無法運作？何況鑑定報告就該打頭機亦記
  載設有馬達油泵、流體管路及過濾器等濾油構造，此與其結論
  認定未留進油及排油管路等語不符。原審未查，逕採上開鑑定
  報告認定該打頭機無法運作，進而推論上訴人自始知悉扣案打
  頭機乃為運毒而製造，難謂無理由不備之情事。
張王杰始終證稱本案與上訴人無關，原審僅以張王杰就細節部
  分無法交代清楚，即認張王杰迴護上訴人，有違論理法則。又
  張王杰雖證稱伊是拿APPLE牌手機與「阿發」以通訊軟體Facet
  ime聯繫，該手機已丟棄在新店碧潭，然其有提供該手機之iCl
  oud帳號、密碼予檢察官，佐以Facetime 係內建在該手機內，
  相關聯絡資訊或內容有可能上傳至iCloud備份。張王杰之證詞
  既攸關上訴人是否成立本件犯罪，原審未以測謊及調取iCloud
  資料等方式調查是否屬實，即遽行判決，有應於審判期日調查
  之證據而未予調查之違法。
原判決既謂張王杰因上訴人之供述而經警偵辦，嗣又指張王杰
  運輸毒品遭查獲係出於偵查機關之偵查作為，與上訴人之供述
  並無因果關係，已有理由矛盾。而依卓聖化於原審之證詞及上
  訴人於桃園市調處之供述，上訴人在被捕當下即供出張王杰，
  桃園市調處詢問時更提供張王杰之詳細電話、身分證資料，使
  檢警於109年3月30日循線拘提張王杰，原判決認為查獲張王杰
  係出於偵查機關之偵查作為，核與卷證資料不符，又未依毒品
  危害防制條例第17條第1 項規定減輕上訴人之刑，有判決適用
  法則不當、理由矛盾及不備理由等違誤等語。
惟查：
證據之取捨及事實之認定，為事實審法院之職權，苟其判斷無
  違經驗法則或論理法則，復已敘述其憑以判斷之心證理由，即
  不能任意指為違法。
㈠原判決綜合卷內所有證據資料及調查證據之結果，於理由欄敘
  明認定上訴人有原判決事實欄一所載，與張王杰（業已判處罪
  刑確定）、「阿發」共同自馬來西亞私運管制物品第二級毒品
  甲基安非他命、第三級毒品愷他命進口臺灣犯行之得心證理由
  。另對於上訴人否認犯行，辯稱：張王杰說要從馬來西亞進口
  機械設備（即本案打頭機）來臺，他說以個人身分不好接貨，
  需要有個公司代為收貨，手續會比較簡單，而我剛好有朋友黃
  朝勤開設廣將企業，就請黃朝勤幫忙，因為我不清楚進口機器
  設備的流程，我以為需要以公司名義才能進口，就請黃朝勤用
  他公司的名義辦理進口，張王杰是跟我說他要進一臺打頭機回
  來由我幫他維修，這臺打頭機進口後，是要先放在他五股的倉
  庫裡面，我是受張王杰之託幫忙維修打頭機的，扣案打頭機就
  是運進來給我維修的，我不知道其內夾藏毒品，我在108 年（
  原判決第4頁第16列誤載為「109年」）二度前往馬來西亞數日
  的目的都是要去銷售我自己製造之打頭機等語，如何認與事實
  不符而無足採等情，詳予指駁（見原判決第3至12頁）。
㈡經核原判決關於上訴人部分之採證認事並無違反經驗法則、論
  理法則，亦無任意推定犯罪事實、違背證據法則、調查職責未
  盡、判決理由不備、理由矛盾、不適用法則或適用法則不當之
  違誤。
㈢再：
⒈原判決已說明如何依據上訴人之部分陳述、證人黃朝勤、吳秋
  勳、黃正財、林彥辰、曾煒捷之證詞，暨卷附之出口報單、進
  口報單、財政部關務署臺北關函、扣押貨物收據及搜索筆錄、
  桃園市調處搜索扣押筆錄、扣押物品收據及目錄表、扣案照片
  、法務部調查局鑑定書、房屋租賃契約、臺灣桃園地方檢察署
  公務電話紀錄、打頭機之機臺設計圖及照片、太元木箱行提供
  上訴人委託裝箱照片、個案委任書、工商研究院鑑定研究報告
  書、扣案之原判決附表三編號8所示IPhone手機1 支（內含SIM
  卡）等證據資料，逐一剖析、交互審酌，而為認定上訴人與張
  王杰、「阿發」共犯本件私運第二、三級毒品進入臺灣之犯行
  等旨（見原判決第4 至12頁），並非僅以單一證據為上訴人不
  利之認定，自無違反證據法則，亦無理由矛盾之處。上訴人有
  無正當職業、犯罪前科、負債或施用毒品、被查獲時是否有使
  勁脫逃、曾否到國外兜售機器、有無自行前往倉庫而暴露行蹤
  等情，均不影響本件犯罪事實之認定，尚無從執以認為原判決
  有何違反經驗法則可言。
⒉對於被告有利之證據不採納者，應在判決內說明其理由，否則
  ，固有判決理由不備之違法。然所謂對於被告有利之證據，係
  指該等證據，客觀上與該判決認定之犯罪事實有相當之關聯而
  可為被告有利之認定，且於判決主旨有影響者而言。若非如此
  ，則判決理由內縱未一一指駁並說明其不採納理由，亦不能指
  該判決有理由不備之違法。依原判決認定之事實，上訴人與張
  王杰、「阿發」係共同基於運輸第二、三級毒品及私運管制物
  品進口之犯意聯絡，由張王杰於108年3月28日至同年7月3日間
  ，即居中為「阿發」聯繫上訴人，再分別由上訴人負責將打頭
  機加工、張王杰承租新北市五股區鐵皮屋倉庫作為存放地點，
  而於同年7 月26日將上開加工後之打頭機出口至馬來西亞，由
  「阿發」在馬來西亞將該打頭機裝填甲基安非他命、愷他命後
  ，再進口來臺（見原判決第1至2頁）；且原判決針對張王杰證
  稱：上訴人對本件運輸毒品不知情而為其所利用等語，已說明
  何以係迴護上訴人之詞，不足採信之論斷理由（見原判決第 8
  至9頁）。則張王杰縱曾證稱係因「阿發」積欠其108年10月之
  款項，才起意運毒來臺等語，亦不得憑為認定上訴人於同年 7
  月加工打頭機時，無從預見張王杰與「阿發」間臨時起意夾藏
  毒品回臺之證據。原判決未就此部分再贅敘不採之理由，自無
  判決理由不備之違法可言。
⒊原判決已說明如何認定扣案夾藏毒品之打頭機與上訴人委託兆
  亞國際有限公司（負責人林彥辰）加工底座之打頭機為同一部
  機器（見原判決第5至6頁），另綜合上訴人之部分陳述、林彥
  辰之證詞，佐以工商研究院就扣案打頭機之功能部分鑑定後所
  出具之鑑定研究報告書等證據資料，說明如何認定上訴人委託
  加工扣案打頭機底座之目的是為了在該打頭機內部創造最大空
  間，以利夾藏鉅量毒品等旨（見原判決第7至8頁）；核與卷內
  資料相符，且屬原審採證認事之職權範圍。何況，依卷內資料
  ，工商研究院雖未就扣案之打頭機進行組裝、上電啟動以為效
  能評估等，然其受原審檢具底座設計圖、扣案打頭機彩色照片
  等影本委託就扣案打頭機之結構、底座功能進行鑑定後，初回
  稱該等資料無法作為全貌觀察或精確檢視打頭機之詳細結構與
  組成零件之資訊，原審遂於110年3月29日偕同工商研究院人員
  前往勘驗扣案打頭機，並由工商研究院於同年4 月16、19日對
  扣案打頭機進行包材拆卸作業暨檢視紀錄與量測作業而依據該
  打頭機之所有外觀結構、機構組件進行外觀檢視、重建及鑑定
  事項分析作業後，作成鑑定研究報告書等情，有工商研究院11
  0年1月27日（110）中北法純字第01033號函、扣案打頭機鑑定
  研究報告書、原審於110年3月29日之勘驗筆錄附卷可稽（見原
  審卷一第221、309至311、416至473 頁），並非係以檢視設計
  圖為唯一之鑑定方法。再觀諸該鑑定研究報告書所載，係底座
  未留進油及排油管路（見原審卷一第458 頁），扣案之打頭機
  本身則設有馬達油泵、流體管路、過濾器等（見原審卷一第44
  7、450頁），其前後記載並無何矛盾之處。而原審援引上開鑑
  定研究報告書，資為判決基礎，業於審判期日踐行調查證據程
  序，提示該函並告以要旨，詢問上訴人及其原審辯護人有無意
  見，並經其等均答「沒有意見」（見原審卷二第44至45頁）。
  基此，原審以該鑑定研究報告書作為判斷依據，難謂有判決理
  由不備之違誤。
⒋刑事訴訟法第379 條第10款固規定，依本法應於審判期日調查
  之證據而未予調查者，其判決當然違背法令。但應行調查之證
  據範圍，在同法並未定有明文，該項證據，自係指第二審審判
  中已存在之證據，且與待證事實有重要關係，在客觀上認為應
  行調查者而言。依卷內資料，上訴人及其原審辯護人於原審審
  判期日，經原審審判長詢以「尚有無證據請求調查」時，均答
  稱：「無」（見原審卷二第46頁）。原審認上訴人本件犯罪之
  事證已明，未再贅為測謊、調取iCloud備份或其他無益之調查
  ，亦難謂有調查證據職責未盡之違誤。
⒌毒品危害防制條例第17條第1項規定：「犯第4條至第8 條、第
  10條或第11條之罪，供出毒品來源，因而查獲其他正犯或共犯
  者，減輕或免除其刑」，旨在鼓勵毒品下游者具體供出其上游
  供應人，俾進一步擴大查緝績效，找出其他正犯或共犯，以確
  實防制毒品泛濫或更為擴散。所謂「供出毒品來源，因而查獲
  」，係指被告翔實供出毒品來源之具體事證，因而使有偵查（
  或調查）犯罪職權之公務員知悉而對之發動偵查（或調查），
  並因而查獲者而言。而其中所言「查獲」，除指查獲該其他正
  犯或共犯外，並兼及被告所指其毒品來源之事。原判決就上訴
  人主張其供出共同正犯張王杰，應有前揭規定之適用乙節，已
  依憑卷附相關證據資料，說明檢警雖係因上訴人之供述而知悉
  張王杰其人，但上訴人係供稱「其受張王杰委託運送合於法規
  之扣案打頭機，不知道其內藏有第二、三級毒品」，並非供稱
  其係與張王杰共犯私運第二、三級毒品，亦非供出毒品來源為
  張王杰，因認本件不得援引毒品危害防制條例第17條第1 項規
  定減刑等旨（見原判決第13至14頁）。核無判決適用法則不當
  、理由矛盾及不備理由等違誤。
㈣上開上訴意旨所指各節，或係就無礙於事實認定之事項，或係
  重執上訴人在原審辯解各詞及其個人主觀意見，就原審採證認
  事適法職權行使及原判決已明白論斷之事項，再為爭執，俱難
  認係上訴第三審之適法理由。
上訴人之其他上訴意旨並未依據卷內訴訟資料，具體指摘原判
  決關於其部分有何違背法令之情形，核與法律規定得為第三審
  上訴理由之違法情形不相適合。
綜上，應認上訴人之上訴為違背法律上之程式，予以駁回。
據上論結，應依刑事訴訟法第395條前段，判決如主文。
中    華    民    國   110    年    12    月    2     日
                  刑事第四庭審判長法  官  林  立  華  
                                  法  官  謝  靜  恒  
                                  法  官  林  瑞  斌  
                                  法  官  王  敏  慧  
                                  法  官  李  麗  珠  
本件正本證明與原本無異
                                  書記官
中    華    民    國   110    年    12    月    8     日